【裁判字號】    98,審訴,1353
【裁判日期】    980521
【裁判案由】    偽證
【裁判全文】
臺灣高雄地方法院刑事判決            98年度審訴字第1353號
公  訴  人  臺灣高雄地方法院檢察署檢察官
被      告  乙○○
選任辯護人  蕭永宏律師
上列被告因偽證案案件，經檢察官提起公訴（98年度偵字第8191
號），被告於本院準備程序為有罪之陳述，經合議庭裁定由受命
法官依簡式審判程序獨任審理，判決如下：
    主  文
乙○○犯偽證罪，處有期徒刑月。緩刑貳年，並應向國庫支付
新臺幣萬元。
    事  實  及  理  由
一、犯罪事實要旨：
    緣李金松前於民國96年8 月19日18時許，在高雄市○○區○
    ○路東帝士八五大樓對面之超商門口，將拖欠債務之乙○○
    強押上某黑色休旅車內予以剝奪行動自由，繼而在車內及高
    雄縣鳳山市○○○路附近隱密處，對乙○○施加毆打，使乙
    ○○受有頭部外傷併左臉腫脹、左眼結膜下出血及胸部挫傷
    等傷害，及另以不惜駕車撞死乙○○等加害生命安全言語，
    恫赫乙○○，致乙○○心生畏懼。而親身完整經歷前情之乙
    ○○，雖確知李金松即為剝奪其行動自由且對其施以傷害、
    恐嚇犯行之行為人，竟基於偽證之犯意，於李金松因前開犯
    行遭起訴而由本院以97年度訴字第2980號刑事案件審理時，
    於97年11月20日9 時30分許，以證人身分出庭作證，且供前
    具結，而就李金松究否為犯罪行為人此一至關重要之事項，
    虛偽證稱：我係遭不明人士挾持、恐嚇與傷害，因為我與李
    金松夙有債務糾紛，才誤認係李金松所為云云，而為不實之
    陳述。末乙○○在李金松前開被訴部分全數經裁判確定前，
    即於本案98年5 月7 日準備程序及審理中，自白前開偽證犯
    行。
二、訊據被告乙○○於本案98年5 月7 日準備程序、審理中，坦
    承前開偽證犯行不諱，且有本院97年度訴字第2980號刑事案
    件之97年11月20日審理筆錄暨證人結文各1 份在卷可稽。而
    被告因拖欠債務致遭李金松於96年8 月19日剝奪其行動自由
    ，且對其施以傷害、恐嚇犯行等節，除據乙○○迭於96年8
    月20日警詢、97年3 月18日偵訊中指訴明確外，並有票據、
    現金保管條、借據、國軍高雄總醫院96年8 月19日診斷證明
    書、李金松所使用行動電話之96年8 月19日通聯調閱查詢單
    、李金松車籍資料、現場蒐證照片等件存卷可資佐據。綜上
    ，足認被告首開自白核與事實相符，可堪採為認定犯罪事實
    之依據，本案事證明確，被告犯行堪以認定。
三、按刑法上之偽證罪，為形式犯，不以結果之發生為要件，一
    有偽證行為，無論當事人是否因而受有利或不利之判決，均
    不影響其犯罪之成立，而該罪所謂於案情有重要關係之事項
    ，則指該事項之有無，足以影響於裁判之結果者而言（最高
    法院71年度臺上字第8127號判例意旨參照），是故核被告以
    證人身分於97年11月20日審理中，供前具結而為虛偽不實陳
    述之所為，乃係犯刑法第168 條之偽證罪。又李金松因96年
    8 月19日犯行被訴剝奪行動自由、傷害、恐嚇等罪部分，分
    經本院於97年11月28日以97年度訴字第1442號判決判處有期
    徒刑8 月、4 月、3 月等，再經臺灣高等法院高雄分院於98
    年2 月9 日以97年度上訴字第2036號判決駁回上訴，因傷害
    、恐嚇部分非得提起第三審上訴而告確定，至剝奪行動自由
    罪，則經李金松提起第三審上訴中，現尚未確定各情，有本
    院97年度訴字第1442號判決、李金松之臺灣高等法院被告前
    案紀錄表、本院辦理刑事案件電話紀錄查詢表各1 份在卷可
    稽，被告既在所偽證之案件「全數」經裁判確定前，即於本
    案98年5 月7 日準備程序及審理中，自白前開偽證犯行，自
    有刑法第172 條之適用，爰依該條規定，就被告所犯偽證罪
    部分，予以減輕其刑。
四、本院審酌被告藐視證人到庭作證應據實陳述之義務，於審理
    中任意虛捏情詞而為虛偽證述，致生無謂之司法調查程序，
    希冀影響司法審理結果之正確及公正，誠屬不該。惟念被告
    於本院準備程序及審理中已知坦承犯行不諱，非無悔意，態
    度尚可等一切情狀，爰量處如主文所示之刑。又刑法第41條
    所稱犯最重本刑為5 年以下有期徒刑之刑之罪者，係指法定
    最重本刑而言，並不包括依總則加重或減輕情形在內，蓋屬
    「總則」性質之加減事由，僅為處斷刑上之加重或減免，並
    未變更其犯罪類型，原有法定刑自不受影響。而刑法第172
    條就犯偽證罪、誣告罪，於裁判或懲戒處分確定前自白者，
    應減輕或免除其刑之規定，雖列於刑法分則編，且係就個別
    之特定犯罪行為而設，然其立法目的與自首規定雷同，係在
    藉此優惠，鼓勵行為人及時悔悟，並早日發現真實，節省訴
    訟勞費，避免審判權遭受不當之侵害，此一規定，既未變更
    其犯罪類型，自屬相當於「總則」之減免其刑規定，其原有
    法定刑並不因此而受影響。是以被告所犯刑法第168 條之偽
    證罪部分，因其法定刑為7 年以下有期徒刑，縱被告經本院
    依刑法第172 條規定減輕其刑，且宣告6 個月以下有期徒刑
    ，仍無刑法第41條諭知易科罰金標準之適用（最高法院95年
    度臺上字第4927號判決意旨參照），併予指明。
五、被告前未曾因故意犯罪受有期徒刑以上刑之宣告，有臺灣高
    等法院被告前案紀錄表1 紙在卷可按，其因一時失慮，偶罹
    刑典，且於本院已知坦承犯行，非無悔意，態度尚可，均業
    如前述，經此偵審程序及罪刑之宣告，當知所警惕，信無再
    犯之虞，本院因認所宣告之刑以暫不執行為適當，爰併予宣
    告緩刑2 年，以啟自新；並斟酌被告於審理中故為不實陳述
    而藐視據實作證義務各情，依刑法第74條第2 項第4 款，諭
    知被告應向國庫支付新臺幣3 萬元，以示警惕。
據上論結，應依刑事訴訟法第273 條之1 第1 項、第299 條第1
項前段、第310 條之2 、第454 條第1 項，刑法第168 條、第17
2 條、第74條第1 項第1 款、第2 項第4 款，判決如主文。
本案經檢察官甲○○到庭執行職務。
中    華    民    國    98    年    5     月    21    日
                  刑事第十庭  法  官  莊珮吟
以上正本證明與原本無異。
如不服本判決應於收受本判決後10日內向本院提出上訴書狀，並
應敘述具體理由，如未敘述上訴理由者，應於上訴期間屆滿後20
日內補提理由書狀於本院（均須按他造當事人之人數附繕本）「
切勿逕送上級法院」。
中    華    民    國    98    年    5     月    21    日
                              書記官  黃勤涵
◎附錄本案所犯法條：
《刑法第168 條─偽證罪》
於執行審判職務之公署審判時或於檢察官偵查時，證人、鑑定人
、通譯於案情有重要關係之事項，供前或供後具結，而為虛偽陳
述者，處7 年以下有期徒刑。
《刑法施行法第1 條之1 》
中華民國94年1 月7 日刑法修正施行後，刑法分則編所定罰金之
貨幣單位為新臺幣。
94年1 月7 日刑法修正時，刑法分則編未修正之條文定有罰金者
，自94年1 月7 日刑法修正施行後，就其所定數額提高為30倍。
但72年6 月26日至94年1 月7 日新增或修正之條文，就其所定數
額提高為3 倍。
◎◎附記應注意事項：
《刑法第74條第2 項第4 款、第4 項》
緩刑宣告，得斟酌情形，命犯罪行為人為下列各款事項：
四、向公庫支付一定之金額。
第2 項第3 款、第4 款得為民事強制執行名義。
《刑法第75條之1 第1 項第4 款》
受緩刑之宣告而有下列情形之一，足認原宣告之緩刑難收其預期
效果，而有執行刑罰之必要者，得撤銷其宣告：
四、違反第74條第2 項第1 款至第8 款所定負擔情節重大者。


司法院資訊處製作；財團法人民間司法改革基金會備份。
